【裁判字號】    95,訴,849
【裁判日期】    951031
【裁判案由】    都市計畫法
【裁判全文】
臺北高等行政法院判決
                                    95年度訴字第849號
                              .
原      告  甲○○
訴訟代理人  乙○○
被      告  臺北縣政府
代  表  人  丙○○（縣長）
訴訟代理人  丁○○
            戊○○
上列當事人間因都市計畫法事件，原告不服內政部中華民國95年
1月2日台內訴字第0950000974號訴願決定，提起行政訴訟。本院
判決如下：
    主  文
原告之訴駁回。
訴訟費用由原告負擔。
    事  實
壹、事實概要：
    緣臺北縣土城市○○路 ○段12號建築物位於土城都市計畫住
    宅區內，經臺北縣政府警察局土城分局於民國（以下同）94
    年 8月24日赴現場查獲，系爭建築物內擺設賭博性電玩超級
    大舞臺（俗稱小瑪麗變異體） 1台，供不特定人士把玩，被
    告先依商業登記法第3條及第32條第1項規定，以94年 9月15
    日北府建商字第0940645173號函處原告新臺幣（以下同） 1
    萬元罰鍰，同時命其停止經營。被告同時認原告違規使用系
    爭建築物作為電子遊戲機場所，違反95年 7月21日修正前（
    以下同）都市計畫法臺灣省施行細則第15條規定，乃依都市
    計畫法第79條第1項規定，以94年9月26日北府城開字第0940
    679147號函檢附同文號違反都市計畫法案件處分書處原告 6
    萬元罰鍰，並應於94年10月25日前立即停止使用。原告不服
    ，提起訴願，遭駁回後，遂向本院提起行政訴訟。
貳、兩造聲明：
一、原告聲明：求為判決訴願決定及原處分均撤銷。
二、被告聲明：求為判決駁回原告之訴。
、兩造爭點：
    原告在位於土城都市計畫住宅區內之系爭建築物內擺設賭博
    性電玩超級大舞臺（俗稱小瑪麗變異體） 1台，供不特定人
    士把玩，認原告違規使用系爭建築物作為電子遊戲機場所，
    違反都市計畫法臺灣省施行細則第15條規定，乃依都市計畫
    法第79條第1項規定，核處原告6萬元罰鍰，並應於94年10月
    25日前立即停止使用，有無違誤？
一、原告陳述：
(一)、「全哥商行」是原告之配偶乙○○委請永律律師事務所於94
    年8月3日向被告申請登記，同年月22日核准設立登記（核准
    日期為查獲日期之前）的合法商號（北縣商聯甲字第094129
    68，發文文號0000000000營利事業登記證），負責人為乙○
    ○。
(二)、乙○○對於被告所屬之商業輔導課於94年 9月15日所開出之
    告發函（北府建商字第0940645173號）有所意見，因為對照
    申請日期、核准日期及告發日期，只因對於申請設立的各項
    法規不懂，而漏失申請項目（事後也已申請變更，並非蓄意
    逃漏稅或擅自開設未申請的項目，如果要逃漏稅，就不會申
    請設立商行），卻開出此罰單，實有不服。
(三)、乙○○雖為原告之配偶，但原告與遊戲機主「孫東澤」之行
    為，純為個人行為，負責人乙○○並不知情，原告因是案件
    當事人，才承認是負責人。
(四)、原告是為本案件之當事人，並非全哥商行負責人，已被法院
    判處拘役一個月（94年度簡字第4299號），也已處分完畢，
    得到應得的教訓，本案件與全哥商行無關，但是被告所屬之
    開發課及使用管理課卻對全哥商行開出兩張毫無關係之罰單
    （94年9月26日北府城開字第0940679147號、94年10月4日北
    府工使字第0940664447號），深覺有所不妥。
(五)、全哥商行是間20萬元以下之小本經營的小型商行，在原告及
    負責人乙○○並非蓄意以及不知各項法規的情況下，又沒有
    先勸導改善之動作，就對原告及負責人乙○○開出高達13萬
    元之罰單，對於一心守法的善良老百姓，等同是把吾等逼入
    死路。為此，請判決如原告訴之聲明。
二、被告陳述：
(一)、原告於土城市都市計畫住宅區（地址：土城市○○路 ○段12
    號；坐落地籍：土城市○○段 329地號）作為電子遊戲場，
    已違反都市計畫法臺灣省施行細則第15條規定，被告依都市
    計畫法第79條規定告發。
(二)、依據臺北縣政府警察局土城分局94年 8月24日北縣警土行字
    第0940028723號函檢附本案之刑事案件移送書、調查筆錄、
    現場照片等相關資料，臺北縣政府警察局土城分局於94年 8
    月24日19時20分許，於土城市○○路 ○段12號之住宅區發現
    原告於「全哥檳榔攤」內擺設電子遊戲機台，並查獲遊戲機
    IC板1塊、賭資2,030元等相關證物，據以證實原告於所經營
    之全哥檳榔攤內公然擺設政府公告查禁之電玩機具超級大舞
    臺（俗稱小瑪莉變異體） 1台，供不特定人士把玩賭博財物
    。
(三)、原告於訴願書卷內陳稱略以：「…該機台係本人自行娛樂，
    並未對外公開營業，也未供不特定人士把玩即無營業行為，
    也無賭博行為…」云云。查當日之調查筆錄所載：「…該機
    台是於94年 8月10日置於店中插電供不特定人士把玩。…該
    機台是一位叫孫東澤的人拿來店裡說要寄放營業的，…機台
    內有203枚拾元的硬幣，總共是新台幣2,030元整，裡面 2千
    元的硬幣是機台台主（孫東澤）投進去的，…30元為客人把
    玩所投入。…」此與原告辯稱該機台是自行娛樂，未對外公
    開營業，也未供不特定人士把玩乙節不符，被告爰依都市計
    畫法第79條規定，於94年 9月26日北府城開字第0940679147
    號函針對違規人之違規使用行為處 6萬元罰鍰之行政處分，
    並無不妥之處。
(四)、被告基於維護社會公平正義、保障人民權益的觀點，及期被
    告行政執行能與司法院釋字第 503號解釋精義相符之立基，
    遂依行政程序法第 159條規定訂定「臺北縣政府各單位處理
    單一行為違反數行政法規定案件權責劃分及作業要點」，以
    兼顧行政目的之達成及人民權利之保障，如違規案件顯有重
    大危害社會之虞，依該主管單位主管法令就違規設置之違規
    人裁罰仍無法達成遏止其繼續違規經營之問題，於依主管法
    令裁罰時，列為「臺北縣政府重大政策應加強取締之違規案
    件」，副知被告相關單位加強列管取締併依各主管機關法令
    予以裁罰。有關本案違規電子遊戲場之設置，被告審認實有
    妨礙縣內住宅區正常發展及妨礙公共、社會安全與環境安寧
    之虞，且依被告該行業主管單位既有執行紀錄，針對未符合
    規定設置之違規電子遊戲場依該主管法令裁罰，實仍無法達
    成恢復土地、建物合法使用狀態之行政目的，遏止繼續違規
    之情形，故保障臺北縣住宅區之正常與土地之合法利用，故
    將「違規電子遊戲場」列為被告重大政策，由各單位予以併
    罰。
(五)、另依內政部87年5月4日台內營字第 8771789號函：「按刑罰
    之制裁及行政上之處罰，二者性質不同，分別依照規定予以
    處罰，於法並無限制，不生重複之問題，行政法院49年判字
    第40號著有判例…（略）」，已有明文解釋。
(六)、綜上所述，被告94年 9月26日北府城開字第0940679147號函
    之行政處分處罰違規人 6萬元罰鍰乙案，實已依都市計畫法
    臺灣省施行細則第15條、都市計畫法第79條法令規定及參酌
    司法院釋字第 503號解釋，依主管機關權責行政，實依法令
    規定辦理。故本案行政訴訟為無理由，爰請判決如被告答辯
    之聲明。
    理  由
一、按「住宅區為保護居住環境而劃定，其土地及建築物之使用
    ，不得有礙居住之寧靜、安全及衛生。」、「都市計畫範圍
    內土地或建築物之使用，或從事建造、採取土石、變更地形
    ，違反本法或內政部、直轄市、縣（市）（局）政府依本法
    所發布之命令者，當地地方政府或鄉、鎮、縣轄市公所得處
    其土地或建築物所有權人、使用人或管理人新臺幣 6萬元以
    上30萬元以下罰鍰，並勒令拆除、改建、停止使用或恢復原
    狀。不拆除、改建、停止使用或恢復原狀者，得按次處罰，
    並停止供水、供電、封閉、強制拆除或採取其他恢復原狀之
    措施，其費用由土地或建築物所有權人、使用人或管理人負
    擔。」分別為都市計畫法第34條、第79條第 1項所明定。又
    按「住宅區為保護居住環境而劃定，不得為下列建築物及土
    地之使用：一、第17條規定限制之建築及使用。…十、戲院
    、電影片（映演）業、視聽歌唱場、遊藝場、歌廳、保齡球
    館、訓練場、攤販集中場及旅館。但訓練場及旅館經目的事
    業主管機關審查核准者，不在此限。…」復為都市計畫法臺
    灣省施行細則第15條所規定。
二、本件臺北縣土城市○○路 ○段12號建築物位於土城都市計畫
    住宅區內，經臺北縣政府警察局土城分局於94年 8月24日赴
    現場查獲，系爭建築物內擺設賭博性電玩超級大舞臺（俗稱
    小瑪麗變異體） 1台，供不特定人士把玩，此有建物登記第
    二類謄本、地籍圖謄本、臺北縣政府警察局土城分局調查筆
    錄、照片等影本附於原處分卷可稽。被告因認原告違規使用
    系爭建築物作為電子遊戲機場所，因系爭建築物位於都市計
    畫住宅區內，依都市計畫法臺灣省施行細則第15條規定，住
    宅區內並無可供電子遊戲機場業之使用組別，原告已違反都
    市計畫法臺灣省施行細則第15條規定，乃依都市計畫法第79
    條第1項規定，以94年9月26日北府城開字第0940679147號函
    檢附同文號違反都市計畫法案件處分書處原告 6萬元罰鍰，
    並應於94年10月25日前立即停止使用。原告不服，循序提起
    本件行政訴訟，訴稱全哥商行是原告之配偶乙○○依法申請
    核准設立，負責人為乙○○，而非原告。本案純屬原告與遊
    戲機主「孫東澤」之個人行為，乙○○並不知情，亦與全哥
    商行無關。原告因本案已被法院判處拘役一個月，且已執行
    完畢，詎被告所屬之開發課及使用管理課卻對全哥商行開出
    兩張高達13萬元之罰單（94年9月26日北府城開字第0940679
    147號、94年10月4日北府工使字第0940664447號），自有未
    合云云。惟查：
(一)、依臺北縣政府警察局土城分局94年 8月24日北縣警土行字第
    0940028723號函檢附本案之刑事案件移送書、調查筆錄、現
    場照片等相關資料，臺北縣政府警察局土城分局於94年 8月
    24日19時20分許，在土城市○○路 ○段12號之土城市都市計
    畫住宅區，發現原告於系爭建築物內公然擺設政府公告查禁
    之賭博性電子遊戲機台超級大舞臺 （俗稱小瑪莉變異體）1
    台，供不特定人士把玩賭博財物，而將系爭建築物作為電子
    遊戲場，並查獲遊戲機IC板1塊、賭資2,030元等相關證物。
    本件被告以系爭處分核處原告 6萬元罰鍰，並應於94年10月
    25日前立即停止使用，係認原告違規使用系爭建築物作為電
    子遊戲機場所，因系爭建築物位於都市計畫住宅區內，依都
    市計畫法臺灣省施行細則第15條規定，住宅區內並無可供電
    子遊戲機場業之使用組別，原告違反都市計畫法臺灣省施行
    細則第15條規定，乃依都市計畫法第79條第 1項規定予以核
    處，是被告並非基於原告係全哥商行之負責人而予以核處，
    則全哥商行是否依法申請核准設立、原告是否為全哥商行之
    負責人，均與本案無涉。
(二)、原告於接受調查時坦承系爭機台是一位孫東澤拿來店裡寄放
    營業，機台內之盈餘對半平分，其遊戲方式為先投幣10元，
    就可以在該遊戲機押注，按下起動鍵，機台開始跑燈，跑到
    所押圖樣即可得分，得分可按退幣將贏得的錢取出，但不可
    兌換禮品，此有調查筆錄影本附於原處分卷可稽。是原告利
    用系爭建築物擺設具射倖性之電子遊戲機台，核與原經經濟
    部評鑑為非屬電子遊戲機之操作方式已不相符，而係符合電
    子遊戲場業管理條例第 4條規定：「本條例所稱電子遊戲機
    ，指利用電、電子、電腦、機械或其他類似方式操縱，以產
    生或顯示聲光影像、圖案、動作之遊樂機具，或利用上述方
    式操縱鋼珠或鋼片發射之遊樂機具。」之電子遊戲機，要無
    疑義。
(三)、原告縱因本案另經法院判處拘役一個月，且已執行完畢，惟
    刑罰與行政罰性質不同，構成要件有別，且各有其適用之領
    域，是被告為本件行政處分，自無一事兩判、重複處罰之問
    題。另被告94年10月 4日北府工使字第0940664447號函處分
    ，業經訴願決定機關內政部以94年12月30日台內訴字第0940
    008758號訴願決定撤銷，併此敘明。
三、綜上所述，原告之陳詞均不可採，則被告認原告違規使用系
    爭建築物作為電子遊戲機場所，違反都市計畫法臺灣省施行
    細則第15條規定，乃依都市計畫法第79條第 1項規定，核處
    原告 6萬元罰鍰，並應於94年10月25日前立即停止使用之處
    分，揆諸首揭規定，並無違誤，訴願決定予以維持，亦無不
    合。原告徒執前詞，訴請撤銷訴願決定及原處分，並無理由
    ，應予駁回。
四、本件事證已臻明確，兩造其餘攻擊防禦方法均與本件判決結
    果不生影響，故不逐一論述，併此敘明。
據上論結，本件原告之訴為無理由， 爰依行政訴訟法第98條第3
項前段判決如主文。
中    華    民    國    95    年    10    月    31    日
                  第六庭審判長法  官  吳慧娟
                              法  官  陳鴻斌
                              法  官  許瑞助
上為正本係照原本做成。
如不服本判決，應於送達後20日內，向本院提出上訴狀並表明上
訴理由，如於本判決宣示後送達前提起上訴者，應於判決送達後
20日內補提上訴理由書（須按他造人數附繕本）。
中    華    民    國    95    年    10    月    31    日
                              書記官  林苑珍


司法院資訊處製作；財團法人民間司法改革基金會備份。
